【裁判字號】    98,保險,51
【裁判日期】    981224
【裁判案由】    給付保險金
【裁判全文】
臺灣臺中地方法院民事判決              98年度保險字第51號
原      告  乙○○
訴訟代理人  莊乾城律師
被      告  國泰世紀產物保險股份有限公司
法定代理人  丙○○
訴訟代理人  甲○○
被      告  南山人壽保險股份有限公司
法定代理人  丁○○
訴訟代理人  戊○○
上列當事人間請求給付保險金事件，本院於民國98年11月26日言
詞辯論終結，判決如下：
    主  文
原告之訴及假執行之聲請均駁回。
訴訟費用由原告負擔。
   事實及理由
甲、程序事項：本件原告本以被告南山人壽保險股份有限公司之
    分公司即南山人壽保險股份有限公司台北大安分公司為被告
    ，嗣經兩造同意更正以被告南山人壽保險股份有限公司即總
    公司為被告，於法並於不合，合先敘明（最高法院66年台上
    字第3470號判例意旨參照）。
乙、實體事項：
壹、原告起訴主張：
一、原告曾分別向被告國泰世紀產物保險股份有限公司（以下簡
    稱國泰產物公司）投保「國泰個人意外綜合保險」，保單號
    碼：1574字第97PAC0066號，保險期間自97年1月18日24:00
    起至98年1月18日24:00止，承保範圍個人傷害保險：一般意
    外死殘保險金額新台幣（下同）100萬元、特定意外死殘保
    險金額500萬元、特別看護費用保險金額10萬元。及向被告
    南山人壽保險股份有限公司（以下簡稱南山人壽公司）投保
    「南山人壽團體一年定期意外傷害保險」，保單號碼：1728
    ，保險期間自97年1月30日午夜12時起至98年1月30日午夜12
    時止，承保範圍包含意外身故及殘廢保險金金額300萬元、
    意外傷害醫療保險金3萬元、意外傷害日額保險金1,500 元
    。
二、詎料，原告於97年5月16日因車禍意外由119送由台中縣大里
    市財團法人仁愛綜合醫院急診，經醫師診斷為「創傷性蜘蛛
    網膜下腔出血、急性硬腦膜下血腫、頭蓋骨骨折合併氣腦、
    肢體挫擦傷、坐骨神經痛」、「1.外傷性顱內出血、2. 急
    性硬腦膜下出血3.顱骨破裂合併氣胸症4.手、膝擦挫傷5.頸
    椎外傷性椎間盤突出症6.腰椎第五-薦椎第一節椎間盤破裂
    7.嗅覺喪失中」，且經台中縣大里市財團法人仁愛綜合醫院
    出具「重大傷病證明」診斷病名為「頭部外傷合併嚴重腦挫
    傷，其創傷指數大於16分。創傷性蜘蛛網膜下腔出血、急性
    硬腦膜下血腫左側及頭顱骨骨折合併氣腦」。再經台中榮民
    總醫院以酚基乙基乙醇嗅覺閥值試驗與核磁共振檢查原告嗅
    覺，於98年1月7日出具證明書診斷為症狀：「嗅覺永久喪失
    」、診斷：「機能永久遺存顯著障害，不能矯治或兩側嗅覺
    脫失」。原告於97年7月12日因創傷後症候群再由急診入院
    治療，於97年7月16日出院，住院5日，醫囑經治療：「現仍
    存頭暈、平衡及嗅覺異常，永久遺存神經障礙，症狀固定，
    終身僅能從事輕便工作，持續治療仍不能期待治療效果」。
    嗣原告再於97年12月25日入院治療，97年12月26日開刀第
    5-6頸椎椎間盤突切除及前位融合人工椎間盤內固定手術，
    住院7日，於97年12月31日出院，98年3月17日醫囑：「住院
    期間及返家休養皆需專人照顧並頸圈及背架使用，宜門診追
    蹤治療」、「頸椎脊椎遺存永久顯著運動障礙」。原告復於
    98年5月14日再由急診入院治療，住院6日，於98年5月19日
    出院，經98年5月22日門診治療，醫師診斷證明書醫囑仍為
    ：「現仍存頭暈、平衡及嗅覺異常，永久遺存神經障礙，症
    狀固定，終身僅能從事輕便工作，持續治療仍不能期待治療
    效果，需持續耳鼻喉科、神經外科門診追蹤治療」。
三、然被告國泰產物公司竟僅同意支付原告保險契約附表一項目
    1神經障害項次1-1-4之給付比例，就原告嗅覺喪失及特別看
    護之理賠則拒絕支付；而被告南山人壽公司竟就原告嗅覺喪
    失之理賠拒絕支付，茲依上開保險契約請求被告等給付下列
    保險金：
(一)、被告國泰產物公司部分：
    1.殘廢給付20萬元：
      依第15條約定，鼻部缺損致其機能永久遺存顯著障害者，
      給付比例為20%，是原告請求保險金額20萬元：
    按原告鼻骨骨折後雖予矯治，然兩側嗅覺已永久喪失，依
      一般常人認知已達鼻部缺損且機能永久遺存顯著障害，應
      屬殘廢給付範圍，依上揭法條應作有利被保險人或消費者
      之解釋，應符合鼻部缺損且其機能永久遺存顯著障害。又
      「嗅覺喪失」屬刑法第10條第4項第3款定義之「重傷」，
      應屬殘廢給付範圍，依上揭法條應作有利被保險人或消費
      者之解釋，應符合鼻部缺損且機能永久遺存顯著障害。按
      鼻軟骨全部或大部分缺損之程度致機能永久遺存顯著障害
      云云應係確定鼻部嗅覺功能之永喪失，本案原告嗅覺亦經
      確認永久喪失，應本於保險契約保障被保險人確定嗅覺功
      能喪失之重度傷害殘廢時獲得理賠，就契約文義應作有利
      被保險人之解釋，應認符合「鼻部缺損且其機能永久遺存
      顯著障害者」辦理理賠，以符合一般消費者或被保險人之
      期待，並維被保險人或消費者權益。
    為此，依民法第247-1條、消費者保護法第11條第2項、第
      12條第1項、第2項第3款及保險法第54條第2項之規定請求
      被告南山人壽公司給付保險金額20萬元。
    2.特別看護保險金10萬元：
    原告開刀住院歷程如下：97年5月16日至97年5月21日，共
      6天。97年7月12日至97年7月16日，共5天。97年12月25
      日至97年12月31日，共7天。98年5月14日至98年5月19 日
      ，共6天。
    且原告住院期間或返家後只能臥床或專人照顧方能下床行
      走：自發生車禍後原告仍常需住院開刀治療，車禍後90日
      即至97年8月14日之後仍時常臥床，97年3月17日台中縣大
      里市財團法人仁愛綜合醫院之證明書更記載「97年12月25
      日入院治療，97年12月26日開刀第5-6頸椎椎間盤突切除
      及前位融合人工椎間盤內固定手術，住院期間及返家休養
      需專人照顧並頸圈及背架使用」、「仍存頭暈、平衡及嗅
      覺異常、永久遺存神經障礙，症狀固定，終身僅能從事輕
      便工作，持續治療仍不能期待治療效果」、「頸椎脊椎遺
      存永久顯著運動障礙」等語，因有頸圈及背架，原告無法
      自行穿脫衣服，因有眩暈及平衡機能障害，無法自行入浴
      、無法自行行走，應符合被告國泰產物公司保險單之請領
      特別看護保險金請領條件。詎被告國泰產物公司稱依原告
      97 年12年28日至97年12月31日之病程紀錄記載：「意識
      清楚，四肢運動自如」云云，即認「可自行行走」云云，
      未綜合原告全身狀況尚有頸圈及背架及眩暈及平衡機能障
      害等，四肢於床上能運動，非等於可自行行走故醫囑需「
      專人照顧」，被告應給付特別看護保險金。
(二)、被告南山人壽公司部分：請求殘廢給付保險金60萬元：
    依保險契約第13條約定，請求嗅覺喪失之保險金─鼻部缺損
    致其機能永久遺存顯著障害者，理由與上開向被告國泰產物
    公司請求所述相同。其給付比例為20%，即300萬元×20%＝
    60萬元。
(三)、因被告等拒絕給付保險金，爰依保險法第34條第2項之規定
    ，訴請被告二公司給付法定遲延利息年息百分之10。
四、並聲明：
(一)、被告國泰世紀產物保險股份有限公司應給付原告30萬元及自
    起訴狀繕本送達翌日起至清償日止按年息百分之10計算之利
    息。
(二)、被告南山人壽保險股份有限公司台北大安分公司應給付原告
    60萬元及自起訴狀繕本送達翌日起至清償日止按年息百分之
    10計算之利息。
(三)、願供擔保，請准宣告假執行。
貳、被告方面答辯：
一、被告南山人壽公司以：
(一)、按「當事人主張有利於己之事實者，就其事實有舉證之責」
    ，民事訴訟法第277條定有明文，且「民事訴訟如係由原告
    主張權利者，應先由原告負舉證之責，若原告不能舉證，以
    證實自己主張之事實為真實，則被告就其抗辯事實即令不能
    舉證，或其所舉證據尚有疵累，亦應駁回原告之請求。」最
    高法院17年上字第917號判例闡釋甚明，又「請求履行債務
    之訴，除被告自認原告所主張債權發生之原因之事實外，應
    先由原告就其主張此項事實，負舉證責任，必須證明其為真
    實後，被告就其抗辯事實，始應負舉證責任，此為舉證責任
    分配之原則。」最高法院另著有43年台上字第377號判例可
    資參酌；查原告主張其有「嗅覺永久喪失，機能永久遺存顯
    著障害，不能矯治，兩側嗅覺喪失」之情形，故依系爭保險
    附約向被告公司請求部分殘廢保險金 (第九級殘廢)，然依
    該條款所附「殘廢程度與保險金給付表」4-1-1項的約定，
    該項部分殘廢保險金之給付係以「鼻部缺損，致其機能永久
    遺存顯著障害者」為要件。揆諸前開法律規定及判例意旨，
    自應責命原告先就其身體傷害情形已達「鼻部缺損，致其機
    能永久遺存顯著障害者」之情形負舉證之責，若其未能舉證
    ，即應駁回其訴。
(二)、次按，依系爭「南山人壽團體一年定期意外傷害保險附約」
    第14條第1項前段約定：「被保險人於本附約有效期間內遭
    受第十二條約定的意外傷害事故，自意外傷害事故發生之日
    起180 日以內致成附表一所列殘廢程度之一者，本公司給付
    殘廢保險金，其金額按該表所列之給付比例計算。……」
    ，對於系爭意外殘廢保險金之給付須以符合附表一「殘廢程
    度與保險金給付表」所列殘廢程度之必要，合先敘明。再者
    ，依該附表殘廢等級4- 1-1之附註說明4可知，所稱「鼻部
    缺損」係指「鼻軟骨全部或大部分缺損之程度」而「機能永
    久遺存顯著障害」係指「兩側鼻孔閉塞、鼻呼吸困難、不能
    矯治，或兩側嗅覺脫失者」，就此項殘廢項目之定義，併附
    敘明。
(三)、原告雖提出台中榮民總醫院於98年1月7日所開立之診斷診明
    書，主張其有「嗅覺永久喪失」之情形，惟查，原告曾於97
    年12月15日於台中榮民總醫院接受MRI（磁振照影檢查），
    依其提供予被告公司之磁振照影資料，仍可見鼻骨，而無鼻
    骨缺損之情形。
(四)、再者，本件爭議原告曾向「財團法人保險事業發展中心」（
    下簡稱保發中心）申訴並聲請調處在案，案經保發中心調查
    後提出調處結果如下：
  1.說明五、「申訴人是否須有『鼻部缺損』之情形，始得謂其
    符合該項殘廢保險金之給付要件？因系爭傷害保險已將其殘
    廢給付項明訂為『鼻部缺損，致其機能永久遺存顯著障害者
    』，若將其保障範圍擴張及於『鼻未缺損，致其機能永久遺
    存顯著障害者』，是否有逾越條款而為擴張解釋之虞？……
    。故而，傷害保險既已將其殘廢給付項目明定為『鼻部缺損
    ，致其機能永久遺存顯著障害者』，恐不宜再將其保障範圍
    擴張解釋…」。
  2.說明六、「依據申訴人提供之病歷資料，雖有鼻骨骨折後矯
    正之紀錄，然本案並未符合『鼻部缺損，即鼻軟骨全部或大
    部分缺損之程度』之情形，縱有『兩側嗅覺脫失』，恐亦難
    認其符合系爭傷害保險殘廢保險金之給付要件，南山人壽主
    張與前開條款約定不合，無法理賠，尚屬有據。」
(五)、又經鈞院函詢台中榮民總醫院、大里仁愛醫院後，二醫院回
    覆如下：
  1.台中榮民總醫院中榮醫企字第0980014261號函：「病患乙○
    ○先生於本院耳鼻喉科檢查時，外觀並未有鼻軟骨或鼻部缺
    損，也未曾接受鼻軟骨或鼻部缺損治療…」。
  2.大里仁愛醫院仁總字第098090019號函：「病患乙○○…經
    檢查後確認為鼻骨閉鎖性骨折，…術後…，復原良好」 。
    承上，原告雖主張其目前身體狀況為「嗅覺永久喪失，機能
    永久遺存顯著障害，不能矯治，兩側嗅覺喪失」之情形」，
    惟依上開二家醫院之函覆結果可知，原告之情形並未有「鼻
    軟骨全部或大部分缺損」之情形。綜上所述，原告之情形既
    非未符合系爭殘等級4-1-1之殘廢情形，被告公司自無法依
    系爭保險契約給付原告部分殘廢保險金。是故，原告之請求
    顯屬無據等語，資為抗辯。
(六)、並聲明：原告之訴駁回；如受不利之判決，願供擔保，請准
    宣告免為假執行。
二、被告國泰產物公司則以：原告並不符合保險契約中有關鼻部
    缺損及特別看護之約定，是原告請求被告給付保險金並無理
    由等語，資為抗辯。並聲明：原告之訴駁回；如受不利之判
    決，願供擔保，請准宣告免為假執行。
參、兩造不爭執事實與爭執重點：（見本院98年10月20日言詞辯
    論筆錄，本院卷第120頁以下）
一、兩造不爭之事實（本院採為判決之基礎）：
(一)、原告曾向被告國泰產物公司投保「國泰個人意外綜合保險」
    ，保單號碼：1574字第97PAC0066號，保險期間自民國97年1
    月18日24:00起至民國98年1月18日24:00 止，承保範圍個人
    傷害保險：一般意外死殘保險金額新台幣100萬元、特定意
    外死殘保險金額500萬元、特別看護費用保險金額10萬元【
    起訴狀證七號】。
(二)、原告曾向被告南山人壽公司投保「南山人壽團體一年定期意
    外傷害保險」，保單號碼：1728，保險期間自民國97年1月
    30日午夜12時起至民國98年1月30日午夜12時止，承保範圍
    包含意外身故及殘廢保險金金額300萬元、意外傷害醫療保
    險金3萬元、意外傷害日額保險金1500元【如被告南山人壽
    公司答辯(一)狀被證一】。
(三)、原告於97年5月16日因車禍意外由119送至台中縣大里市財團
    法人仁愛綜合醫院急診，經醫師診斷「創傷性蜘蛛網膜下腔
    出血、急性硬腦膜下血腫、頭蓋骨骨折合併氣腦、肢體挫擦
    傷、坐骨神經痛」、「1.外傷性顱內出血、2.急性硬腦膜下
    出血3.顱骨破裂合併氣胸症4.手、膝擦挫傷5.頸椎外傷性椎
    間盤突出症6.腰椎第五-薦椎第一節椎間盤破裂7.嗅覺喪失
    中」【起訴狀證一、二號】。
(四)、經台中縣大里市財團法人仁愛綜合醫院出具「重大傷病證明
    」診斷病名：「頭部外傷合併嚴重腦挫傷，其創傷指數大於
    16分。創傷性蜘蛛網膜下腔出血、急性硬腦膜下血腫左側及
    頭顱骨骨折合併氣腦」【起訴狀證三號】。
(五)、經台中榮民總醫院以酚基乙基乙醇嗅覺閥值試驗與核磁共振
    檢查原告嗅覺，於98年1月7日出具證明書診斷為症狀：「嗅
    覺永久喪失」、診斷：「機能永久遺存顯著障害，不能矯治
    或兩側嗅覺脫失」【起訴狀證四號】。
(六)、原告97.7.12因創傷後症候群再由急診入院治療，97.7.16出
    院，住院5日，醫囑經治療：「現仍存頭暈、平衡及嗅覺異
    常，永久遺存神經障礙，症狀固定，終身僅能從事輕便工作
    ，持續治療仍不能期待治療效果」【起訴狀證五號】。
(七)、原告97.12.25入院治療，97.12.26開刀第5-6頸椎椎間盤突
    切除及前位融合人工椎間盤內固定手術，住院7日，
    97.12.31 出院，98.3.17醫囑：「住院期間及返家休養皆需
    專人照顧並頸圈及背架使用，宜門診追蹤治療」、「頸椎脊
    椎遺存永久顯著運動障礙」【起訴狀證五號】。
(八)、原告98.5.14再由急診入院治療，住院6日，於98.5.19出院
    98.5.22門診治療，醫師診斷證明書醫囑仍為：「現仍存頭
    暈、平衡及嗅覺異常，永久遺存神經障礙，症狀固定，終身
    僅能從事輕便工作，持續治療仍不能期待治療效果，需持續
    耳鼻喉科、神經外科門診追蹤治療」【起訴狀證六號】。
(九)、被告國泰產物公司僅同意支付原告保險契約附表一項目1神
    經障害項次1-1-4之給付比例，就原告嗅覺喪失及特別看護
    之理賠則拒絕支付【起訴狀證九號】。
(十)、就原告嗅覺喪失之理賠拒絕支付【起訴狀證十號】。
二、兩造爭執重點：
(一)、被告國泰產物公司、南山人壽公司是否應就原告之嗅覺喪失
    各給付殘障給付20萬元、60萬元？
(二)、被告國泰產物公司是否應給付原告特別看護之保險給付新台
    幣10萬元？
肆、本院之判斷：
一、本件原告請求被告國泰產物公司、南山人壽公司就其嗅覺喪
    失各給付殘障給付20萬元、60萬元，尚無理由：
(一)、本件原告向被告國泰產物公司投保之上開「國泰個人意外綜
    合保險」第13條約定：「被保險人於本契約有效期間內遭受
    意外傷害事故，致其身體蒙受傷害而致殘廢或死亡時，本公
    司依照本契約的約定，給付保險金」；第15條第1項前段約
    定「被保險人於本契約有效期間內遭受第十三條約定的意外
    傷害事故，自意外傷害事故發生之日起一百八十日以內致成
    附表一所列殘廢程度之一者，本公司給付殘廢保險金，其金
    額按該表所列之給付比例計算。……」。另原告向被告南山
    人壽公司投保之上開「南山人壽團體一年定期意外傷害保險
    附約」第14條第1項前段約定：「被保險人於本附約有效期
    間內遭受第12條約定的意外傷害事故，自意外傷害事故發生
    之日起180日以內致成附表一所列殘廢程度之一者，本公司
    給付殘廢保險金，其金額按該表所列之給付比例計算。……
    」，是原告對於被告二公司請求意外殘廢保險金給付，依契
    約解釋原則，自須以符合上開二公司附表一「殘廢程度與保
    險金給付表」所列殘廢程度為必要。
(二)、原告主張依其與被告國泰產物公司上開保險契約第15條約定
    ，鼻部缺損致其機能永久遺存顯著障害者，給付比例為20%
    ，故請求被告國泰產物公司應給付其保險金額20萬元；及依
    其與被告南山人壽公司上開保險契約第13條約定，理由與上
    開向被告國泰產物公司請求所述相同。其給付比例為20% ，
    即300萬元×20%＝60萬元。及因被告二公司拒絕給付保險金
    ，併依保險法第34條第2項之規定，訴請被告2公司給付法定
    遲延利息年息百分之10等語。惟依上開說明，原告對於被告
    二公司請求意外殘廢保險金給付，依契約解釋原則，自須以
    符合上開二公司「殘廢程度與保險金給付表」所列殘廢程度
    為必要。而依被告二公司該附表給付項目「鼻缺損及機能障
    害」項次4-1-1殘廢程度為「鼻部缺損致其機能永久遺存顯
    著障害者，」，殘廢等級為9，給付比例為20%。是此部分之
    爭執重點厥為原告所受傷害是否符合上開殘廢程度？查，依
    被告二公司上開給付項目之附註說明4載明，所謂「鼻部缺
    損」係指「鼻軟骨全部或大部分缺損之程度」而「機能永久
    遺存顯著障害」係指「兩側鼻孔閉塞、鼻呼吸困難、不能矯
    治，或兩側嗅覺脫失者」而言。原告主張其符合上開殘廢給
    付項目，乃以其經台中榮民總醫院以酚基乙基乙醇嗅覺閥值
    試驗與核磁共振檢查原告嗅覺，於98年1月7日出具證明書診
    斷為症狀：「嗅覺永久喪失」、診斷：「機能永久遺存顯著
    障害，不能矯治或兩側嗅覺脫失」，並提出該診斷證明書為
    證【起訴狀證四號】。惟被告二公司均否認之。就此爭議，
    經原告聲請本院函詢原告曾就診之台中榮民總醫院、大里仁
    愛醫院，其結果為：台中榮民總醫院於98年9月1日以中榮醫
    企字第0980014261號函覆：「病患乙○○先生於本院耳鼻喉
    科檢查時，外觀並未有鼻軟骨或鼻部缺損，也未曾接受鼻軟
    骨或鼻部缺損治療…」（見本院卷第87頁）。大里仁愛醫院
    於98年9月1日以仁總字第098090019號函覆：「病患乙○○
    …經檢查後確認為鼻骨閉鎖性骨折，…術後…，復原良好」
    （見本院卷第98、99頁）。是原告雖主張其目前身體狀況為
    「嗅覺永久喪失，機能永久遺存顯著障害，不能矯治，兩側
    嗅覺喪失」之情形」，惟依上開二家醫院之函覆結果可知，
    原告之情形並未有「鼻軟骨全部或大部分缺損」之情形，而
    未符合被告二公司上開給付項次4-1-1之殘廢情形。
(三)、原告雖又主張按「嗅覺喪失」屬刑法第10條第4項第3款定義
    之「重傷」，應屬殘廢給付範圍，應作有利被保險人或消費
    者之解釋，應符合鼻部缺損且機能永久遺存顯著障害。又「
    鼻軟骨全部或大部分缺損之程度致機能永久遺存顯著障害」
    云云，按鼻軟骨全部或大部分缺損已可由整型予以修復，無
    影響外觀，有影響者應其「機能永久遺存顯著障害」云云，
    即確定鼻部嗅覺功能之永久喪失，本案原告之嗅覺已經確認
    永久喪失，應本於保險契約保障被保險人確定嗅覺功能喪失
    之重度傷害殘廢時獲得理賠之精神，就契約文義應作有利被
    保險人之解釋。故依民法第247-1條、消費者保護法第11 條
    第2項、第12條第1項、第2項第3款規定、保險法第54條第2
    項規定及原告與被告國泰產物公司保險契約「國泰產物個人
    意外綜合保險基本條款」第1章第1條第2項後段約定、與被
    告南山人壽公司「南山人壽團體意外傷害保險」第1條第2項
    後段約定，應認本件原告之傷害應認符合「鼻部缺損且其機
    能永久遺存顯著障害者」辦理理賠，以符合一般消費者或被
    保險人之期待，並維被保險人或消費者權益等語。惟原告上
    開主張乃就契約文義存有疑義時之解釋方法，而本件被告二
    公司已將其殘廢給付項目明定為「鼻部缺損，致其機能永久
    遺存顯著障害者」二個要件，尚無從擴張解釋原告於未符合
    「鼻部缺損」要件之情形，即認已符合該項殘廢保險金之給
    付要件，而為有利於原告之認定。就此亦有因本件保險理賠
    爭議原告曾向「財團法人保險事業發展中心」申訴，經該中
    心保險申訴調處委員會依雙方所提資料調查後，提出之說明
    ：【說明五、「申訴人是否須有『鼻部缺損』之情形，始得
    謂其符合該項殘廢保險金之給付要件？因系爭傷害保險已將
    其殘廢給付項明訂為『鼻部缺損，致其機能永久遺存顯著障
    害者』，若將其保障範圍擴張及於『鼻未缺損，致其機能永
    久遺存顯著障害者』，是否有逾越條款而為擴張解釋之虞？
    ……。故而，傷害保險既已將其殘廢給付項目明定為『鼻部
    缺損，致其機能永久遺存顯著障害者』，恐不宜再將其保障
    範圍擴張解釋…」。．．．說明六、「依據申訴人提供之病
    歷資料，雖有鼻骨骨折後矯正之紀錄，然本案並未符合『鼻
    部缺損，即鼻軟骨全部或大部分缺損之程度』之情形，縱有
    『兩側嗅覺脫失』，恐亦難認其符合系爭傷害保險殘廢保險
    金之給付要件，南山人壽主張與前開條款約定不合，無法理
    賠，尚屬有據。」等語，有該中心98年4月28日保調字第098
    00000804號函可資參照（見本院卷第80頁）。
(四)、基上，原告對於被告二公司請求意外殘廢保險金給付，因未
    達符合上開二公司附表一「殘廢程度與保險金給付表」所列
    殘廢程度，此部分請求即屬無據，為無理由，應予駁回。
二、原告請求被告國泰產物公司給付原告特別看護之保險給付新
    台幣10萬元部分，亦無理由：
(一)、原告主張因原告上開意外事故，住院期間或返家後只能臥床
    或專人照顧方能下床行走，自發生車禍後原告仍常需住院開
    刀治療，且因有頸圈及背架，原告無法自行穿脫衣服，因有
    眩暈及平衡機能障害，無法自行入浴、無法自行行走，應符
    合與被告國泰產物公司間請領特別看護保險金請領條件等語
    。被告國泰產物公司則辯稱原告並不符合保險契約中有關特
    別看護之約定等語。查，依原告與被告國泰產物公司保險契
    約「國泰產物個人意外綜合保險特別看護費用給付附加條款
    第2條「名詞定義：一、所謂需特別看護，係指被保險人經
    醫院診斷後，依診斷書判斷符合下列兩種情形之一者：
    (一)時常處於臥床狀態，無法在床鋪周遭以自己力量行走，並
    符合下列四種狀態中之兩項以上者：（1）無法自行穿脫衣
    服（2）無法自行入浴（3）無法自行就食（4）無法自行擦
    拭排泄後之大小便。」而言（見本院卷第20頁）。對於原告
    是否符合上開上開給付標準，兩造各執一詞。本院乃依原告
    聲請函詢行政院金融監督管理委員會保險局，該局函覆「依
    上開條款文字，需依醫院出具之診斷證明書判斷，惟診斷書
    之判讀事涉醫學專業及事實認定，建議徵詢專業醫師之意見
    及依據保險法第54條第2項規定審酌為宜」，有該局98年8月
    26 日保局（品）字第09802160330號函可參（見本院卷第86
    頁）。本院再依原告聲請就原告98年3月17日之診斷證明書
    記載：「需專人照顧並頸圈及背架使用」、「現仍存頭暈、
    平衡及嗅覺異常、永久遺存神經障礙，症狀固定，持續治療
    仍不能期待治療效果」」「頸椎脊椎遺存永久顯著運動障礙
    」等內容，是否符合上開特別看護之定義說明，經該院函覆
    「98年10月16日神經遺存症狀及運動障礙並未達上開主旨說
    明二所述之四種狀態之兩項以未（應為上之誤）」，有該院
    98年10月21日仁總字第098100072號函在卷可稽（見本院卷
    第128 頁）。
(二)、是基上調查結果，本院尚無從認定原告主張其符合與被告國
    泰產物公司間請領特別看護保險金請領條件等情為真，是此
    部分原告請求被告國泰產物公司給付原告特別看護之保險給
    付新台幣10萬元，亦屬無據，為無理由，亦應予駁回。
三、從而，本件原告之主張均屬無據，為無理由，應予駁回，又
    其訴既經駁回，其假執行之聲請即失所依據，併予駁回。
伍、本件判決之基礎已臻明確，兩造其餘攻擊防禦方法及舉證，
    ，經審酌核與判決無影響，爰不另一一論述，併此敘明。
陸、訴訟費用負擔之依據：民事訴訟法第78條。
中    華    民    國    98    年    12    月    24    日
                  民事第四庭          法  官  洪堯讚
一、右為正本係照原本作成。
二、如不服本判決，應於判決送達後20日內，向本院提出上訴狀
    。（須按他造當事人之人數附繕本）。
三、提起上訴，應以上訴狀表明(一)對於第一審判決不服之程度，
    及應如何廢棄或變更之聲明，(二)上訴理由（民事訴訟法第
    441條第1項第3款、第4款），提出於第一審法院。
中    華    民    國    98    年    12    月    24    日
                                      書記官


司法院資訊處製作；財團法人民間司法改革基金會備份。
